臺灣臺南地方法院刑事裁定　　　　　　 100年度聲再字第16號
聲　請　人
即　被　告　劉惠民
上列聲請人即被告因違反醫師法等案件，對於本院99年度醫訴字
第3 號，中華民國100 年5 月18日第一審確定判決（起訴書案號
：臺灣臺南地方法院檢察署99年度偵字第12225 號），聲請再審
，本院裁定如下：
    主  文
再審之聲請駁回。
    理  由
一、再審聲請意旨略以：聲請人即被告劉惠民前因違反醫師法等
    案件，經本院以99年度醫訴字第3 號判決判處有期徒刑1 年
    確定，聲請人後因認有(1)被告已於警詢、偵訊時坦承犯行，
    實有刑法第62條規定，自首減刑之適用；(2)被告曾有醫劑生
    之執照，對於一般之感冒疾病、抓配醫藥處方，當有十足之
    經驗，此實與醫師執行醫療業務之行為有別，顯難一概而論
    為有關聯，且原判決亦未析究附表一所列之病患證人，究所
    患何病？顯違證據法則與無罪推定之原則甚明。況若僅為單
    純之感冒症狀，一般人之經驗法則，從人的面像上觀之即可
    知，而簡易之感冒配藥或簡易之外傷處理，一般藥局之藥劑
    師，即可為之，焉能逕稱為係屬醫師執行醫療業務之範疇？
    另原判決附表一所列之病患病歷，係即已存在，僅係漏未予
    詳析審酌而已，當屬確實之新證據存在無誤，此亦可由原判
    決附表二編號1 之吳德生部分，僅「左食指第一節裂傷、切
    割傷」、編號3 之陳豌靜之部分，僅「左小腿擦裂傷」及編
    號4 之紀俊明部分，僅「右手背（腕）」蜂窩狀切割傷」等
    ，僅需行簡易之包紮即可，當不能率認係屬執行醫療業務之
    範疇，否則，一般簡易之外傷，若一般藥品行之藥劑師，亦
    不能施行簡易之包紮，顯然對於執行醫療業務之定義解釋，
    即屬過苛，亦與經驗法則有違，當有再行提出再審之必要與
    實益。
二、按有罪之判決確定後，有左列情形之一者，為受判決人之利
    益，得聲請再審︰六、因發現確實之新證據，足認受有罪判
    決之人應受無罪之判決者，刑事訴訟法第420 條第1 項第6
    款定有明文。至所謂發現確實之新證據，自係指存有新規與
    確實性之具體證據方法或證據資料而言，若只是針對原法院
    調查相關證據完結後，依循之論理法則、經驗法則予以取捨
    進而認定事實之過程，質疑其違背法令，核亦僅屬就原確定
    判決法則適用有無不當另為論斷之範疇，當應改循非常上訴
    程序以為爭執，非聲請再審所得救濟之狀況。
三、經查：
(一)本件聲請人明知其並未取得合法醫師資格，不得擅自執行醫
    療業務，且明知為病患看診、開立處方等均屬醫療行為，非
    有合法醫師資格不得擅自為之，竟於98年7 月1 日起承接主
    持址設臺南縣麻豆鎮（現已改制為臺南市麻豆區，下仍稱臺
    南縣麻豆鎮○○○路145 號之「大展診所」，並基於非法執
    行醫療業務之犯意，於原判決附表一編號1 至9 所示之日期
    等時間，陸續為紀俊明、黃鼎祐、吳德生、鍾冠婷、陳豌靜
    、施太平、王百樂、楊郭月娥、林秋等病患進行看診、開立
    處方藥物供病患口服或以針劑注射之醫療行為，而非法執行
    醫療業務。又劉惠民明知如原判決附表二編號1 至5 所示之
    病患並非由「大展診所」內聘僱之具有合法醫師資格之畢華
    盛親自診斷，且畢華盛並未授權或委託其以畢華盛醫師之名
    義出具診斷證明書，竟基於偽造私文書之犯意，於其上開非
    法執行醫療業務行為繼續中之如原判決附表二編號1 至5 所
    示之時間，均在上址「大展診所」內，將如原判決附表二編
    號1 至5 所示各病患之病名填寫於如原判決附表二編號1 至
    5 所示各編號之診斷證明書上，並指示「大展診所」內不知
    情之護士許修菱或鄭子嫻在各該診斷證明書上填載「大展診
    所」字樣、診斷證明書開立日期，及各該病患之身分證統一
    編號、姓名、性別、年齡、出生日期、籍貫、應診日期、科
    別、病歷號碼與畢華盛醫師之執業執照號碼等資料，復指示
    不知情之許修菱或鄭子嫻在如附表二編號1 至5所 示各診斷
    證明書上之「院長」及「診治醫師」欄位內盜蓋畢華盛之印
    章，及於其上蓋用「大展診所」之印章，而偽造與其非法執
    行之醫療業務有關，性質上屬私文書之如原判決附表二編號
    1 至5 所示畢華盛醫師名義之診斷證明書，以表彰如原判決
    附表二編號1 至5 所示之各病患曾由畢華盛醫師看診，並由
    畢華盛醫師診斷出如該等診斷證明書上所載病名之不實內容
    ，足以生損害於畢華盛本人及公眾對診斷證明書真實性之信
    賴。嗣經畢華盛向臺南縣（臺南縣現已與臺南市合併改制為
    屬直轄市之臺南市，下仍稱臺南縣）衛生局檢舉，經臺南縣
    衛生局技士陳青青會同臺南縣麻豆鎮衛生所人員於同年8 月
    18日前往上址「大展診所」稽查，發現聲請人適在其內為病
    患楊郭月娥、林秋看診，乃查知上情，並扣得如原判決附表
    二編號1 至5 所示之診斷證明書、掛號費收據、病歷及「大
    展診所」收支簿等物。案經本院於100 年5 月18日以99年度
    醫訴字第3 號判決判處有期徒刑1 年，聲請人上訴後，經臺
    灣高等法院臺南分院以100 年度醫上訴字第663 號判決聲請
    人之上訴不合法律上之程式予以駁回確定等情，業經本院核
    閱上開判決書屬實無誤。
(二)至聲請人聲請意旨認(1)聲請人已於警詢、偵訊時坦承犯行，
    有刑法第62條規定，自首減刑之適用，暨(2)聲請人有醫劑生
    之執照，對於一般感冒疾病、抓配醫藥處方，當有十足之經
    驗，原判決對於執行醫療業務之定義解釋過苛云云。然自白
    不等同自首，且觀諸上開聲請意旨，聲請人無非僅係提出其
    主觀認定合乎情理且屬唯一解釋之個人說詞，重對原確定判
    決之論理過程加以挑剔，衡之亦與刑事訴訟法第420 條第1
    項第6 款定義下之確實新證據發現毫無關連，原確定判決倘
    真有於認事之間，出現法則適用不當情事，亦非得以再審方
    式尋求救濟，其竟疏未慮及此節，逕以前開條款充為本件所
    持理由，實有誤會，是聲請人之聲請自非法之所許。
四、綜上所述，聲請人以本件有刑事訴訟法第420 條第1 項第6
    款足認其應受無罪判決之確實新證據等情聲請再審，均係聲
    請人對原確定判決認事評價之一己意見，自與法文所求要件
    有間，從而，聲請人再行提起本件之再審聲請，難認合法或
    有理由，爰予駁回。
據上論斷，應依刑事訴訟法第433 條、第434 條之規定，裁定如
主文。
中    華    民    國   100    年    12    月    26    日
                  刑事第十庭  審判長法  官  鄭燕璘
                                    法  官  陳淑勤
                                    法  官  劉秀君
上列正本證明與原本無異。
如不服本裁定，應於收受送達後5日內向本院提出抗告狀。（應
附繕本）
                                    書記官  鄭佩玉
中    華    民    國   100    年    12    月    26    日